最高法院刑事判決　　　　　　　　　　　　　　　九十三年度台上字第三二０六號
　　上　訴　人　甲○○
　　　　　　　　　　　　︵在押.
右上訴人因違反毒品危害防制條例案件，不服台灣高等法院台中分院中華民國九十三
年四月二十日第二審判決︵九十三年度上重訴字第一一號，起訴案號：台灣台中地方
法院檢察署九十一年度偵字第一九九七一號︶，提起上訴，本院判決如左：
    主  文
上訴駁回。
    理  由
本件原判決認定上訴人甲○○曾於民國八十六年間因違反麻醉藥品管理條例案件，經
判處有期徒刑六月確定，於八十七年三月二十四日執行完畢。詎上訴人猶不知悛悔警
惕，復與綽號﹁小吳﹂之不詳姓名成年男子，共同基於販賣毒品海洛因之犯意聯絡，
於九十一年九月初某日，在大陸地區合資新台幣︵下同︶四十一萬元，由上訴人出資
十六萬五千元，餘由﹁小吳﹂負責籌措，販入第一級毒品海洛因一包︵含包裝重三百
五十四．三一公克、淨重三百四十八．五一公克︶，欲走私運回台灣地區販賣牟利。
上訴人遂於同年月三日以其所有之電話號碼0000000000號行動電話與陳翰
德︵業經原審另案判刑確定︶所使用之電話號碼0000000000號行動電話︵
為不知情之徐汝雯所有︶聯繫，告以其將與﹁小吳﹂自大陸地區運輸毒品海洛因進入
台灣地區。三人明知海洛因係毒品危害防制條例第二條第二項規定之第一級毒品，且
為行政院公告管制進口之物品，仍共同基於運輸毒品海洛因及自大陸地區私運管制物
品進口台灣地區之犯意聯絡，約定由上訴人至大陸地區將前開毒品海洛因置於微型鉆
床平台鐵盒內，並以包裝箱包裹裝箱後，填寫收件人為﹁陳憲嘉﹂之假名，交由國際
快遞公司郵寄至陳翰德工作之﹁傳香超二代飯糰加盟店﹂，由陳翰德收取該裝有毒品
海洛因之包裹後，再轉交上訴人。上訴人則允諾給與陳翰德三、四萬元之代價。上訴
人乃於同年月八日搭機前往澳門，將十六萬五千元交付先代墊之﹁小吳﹂，同年月十
日，由﹁小吳﹂將販入之毒品海洛因，裝入微型鉆床平台鐵盒內，將收件人﹁陳憲嘉
﹂誤載為﹁陳現嘉﹂，及收件地址為﹁台中縣太平市○○路○段二一０號﹂後交由不
知名且不知情之國際快遞公司成年員工郵寄，而自大陸地區運輸及私運管制物品第一
級毒品海洛因進入台灣地區。上開包裹於同年月十三日中午送抵前開﹁傳香超二代飯
糰加盟店﹂，由不知情且不詳姓名之二名成年員工簽收。嗣經法務部調查局南部機動
工作組等組成之專案小組嚴密監控，並經台灣高雄地方法院檢察署檢察官核發拘票，
先後拘提陳翰德、上訴人到案，扣得前開毒品海洛因一包、微型鉆床平台鐵盒一個、
包裝箱一只等情。係以上開事實，訊據上訴人坦承委託陳翰德在﹁傳香超二代飯糰加
盟店﹂代收裝有毒品海洛因包裹等情，惟辯稱因有施用毒品海洛因之習慣，乃花四十
一萬元向﹁小吳﹂購買供己施用。在法務部調查局南部機動工作組詢問時，因有癲癇
症，且有施用毒品海洛因，故胡亂回答云云。然上訴人坦承以上開方式自大陸地區運
輸及私運管制物品毒品海洛因進口台灣地區乙節，核與陳翰德所供相符，並有扣案之
毒品海洛因、微型鉆床平台鐵盒一個、包裝箱一只可稽，復有上訴人與陳翰德以上開
行動電話聯絡代收事宜之台灣高雄地方法院檢察署通訊監察書、通訊監察譯文及台灣
大哥大股份有限公司雙向通聯資料查詢、基本資料查詢附卷可憑。而扣案之海洛因一
包經鑑定確含第一級毒品海洛因成分，含包裝重三百五十四．三一公克、淨重三百四
十八．五一公克、純度百分之四十五．八五、純質淨重一五九．七九公克，有法務部
調查局鑑定通知書在卷。又上訴人確係以營利為目的而在大陸販入再走私運回台灣，
亦據上訴人於法務部調查局南部機動工作組詢問時自白扣案之第一級毒品海洛因係與
大陸友人﹁小吳﹂合資四十一萬元購買，走私運回台灣牟利，其出資十六萬五千元。
觀之上訴人就有關有自大陸地區運輸及私運扣案毒品海洛因進口之陳述，無論在法務
部調查局南部機動工作組詢問時、台灣高雄地方法院檢察署檢察官偵訊時及第一審調
查、審理時均能為相同而清晰之陳述。足見其為上開自白時並無因癲癇症發作或因施
用毒品導致意識不清，而無法了解詢問事項之情形。至上訴人翻異前供改稱係購買供
己施用云云，但其於第一審先稱係以十六萬元購買供己施用，施用時直接研磨成粉，
再摻入香煙內吸食，每次施用量約為０．六公克，一天施用三次。旋又改稱每次施用
量約為０．０六公克，一次施用０．六公克的量會致死。嗣於通緝到案後改稱係以四
十一萬元購買供己施用，一天施用二至三公克，並未何稀釋純度的動作。就其購買價
格、每次施用劑量、每日施用的次數，顯然有所不同。又依扣案毒品海洛因純度高達
百分之四十五．八五計算，上訴人每天施用二至三公克，相當於每天施用０．九一七
公克至一．三七五五公克純度百分之百的毒品海洛因。以扣案毒品海洛因純質淨重高
達一百五十九．七九公克計算之，足供上訴人連續施用一百十六天以上，上訴人自供
經濟情況不佳，又僅預計停留台灣一個多月時間，卻花鉅款購入大量之扣案毒品海洛
因供己施用，並運輸來台，所辯係購買供己施用，顯與事理有違，不足採信。上訴人
自白為牟利而販入與事實相符，堪以採信，為其所憑之證據及認定之理由。並以上訴
人之行為係犯毒品危害防制條例第四條第一項之販賣第一級毒品海洛因罪、同條項之
運輸第一級毒品海洛因罪及懲治走私條例第二條第一項之私運管制物品進口罪。其販
賣及運輸前後之持有低度行為，分別為販賣及運輸之高度行為所吸收，不另論罪。上
訴人就販賣毒品海洛因之犯行，與﹁小吳﹂之不詳姓名成年男子間，就運輸第一級毒
品海洛因及私運管制物品進口之犯行，與﹁小吳﹂、陳翰德間，各有犯意聯絡及行為
分擔，均為共同正犯。上訴人等人利用不知情之國際快遞公司不詳姓名成年員工及﹁
傳香超二代飯糰加盟店﹂二名不詳姓名成年店員運輸及代收前開第一級毒品海洛因，
為間接正犯。上訴人所犯毒品危害防制條例第四條第一項之運輸第一級毒品海洛因罪
及懲治走私條例第二條第一項之私運管制物品進口罪，為想像競合犯，從一重依毒品
危害防制條例第四條第一項之運輸第一級毒品海洛因罪處斷。而運輸第一級毒品海洛
因罪與販賣第一級毒品海洛因罪間，有方法結果之牽連關係，從一重以販賣第一級毒
品海洛因罪處斷。上訴人曾於八十六年間因違反麻醉藥品管理條例案件，經判處有期
徒刑六月確定，於八十七年三月二十四日執行完畢，有台灣高等法院被告全國前案紀
錄表及台灣台中地方法院檢察署刑案資料查註紀錄表附卷可稽，其前受有期徒刑執行
完畢，五年以內再犯本件有期徒刑以上之罪，為累犯。惟因所犯販賣第一級毒品海洛
因罪，其法定刑為死刑或無期徒刑，依刑法第六十四條第一項、第六十五條第一項規
定，不得加重。第一審經審理之結果，認上訴人罪證明確，因而適用毒品危害防制條
例第四條第一項、第十八條第一項前段、第十九條第一項，懲治走私條例第二條第一
項、第十二條，刑法第十一條前段、第二十八條、第五十五條、第四十七條、第三十
七條第一項等規定，並審酌上訴人已有違反麻醉藥品管理條例之刑事前案紀錄，品行
不佳，無悛悔向上之心，不思以正當途徑掙取金錢，竟因利慾薰心，貪圖販賣毒品海
洛因所能獲取之暴利，先行販入並私運進入台灣地區，無視該毒品足以助長施用毒品
之惡習，嚴重戕害國民身心健康，危害國家社會治安，犯罪動機及目的均值非難，且
其販入之毒品海洛因，淨重高達三百四十八．五一公克、純度高達百分之四十五．八
五、純質淨重高達一五九．七九公克，數量甚鉅，苟依其計畫順利流入市面，將助長
更多毒品犯罪，消耗國家為杜絕毒品犯罪所付出之社會成本，上訴人犯罪所生危害非
輕，且其犯後猶飾詞辯解，難認已有任何悔意等一切情狀，量處無期徒刑，並依法宣
告褫奪公權終身。就扣案之海洛因一包，依毒品危害防制條例第十八條第一項前段規
定，諭知沒收銷燬之。就扣案之微型鉆床平台鐵盒一個、包裝箱一只，係上訴人及共
犯﹁小吳﹂所有，另電話號碼0000000000號行動電話機一具︵含ＳＩＭ卡
一張︶係上訴人所有，且均為供犯運輸第一級毒品海洛因罪所用之物，依同條例第十
九條第一項前段規定宣告沒收之。並就該行動電話諭知如全部或一部不能沒收時，追
徵其價額。及說明電話號碼0000000000號行動電話機一具︵含ＳＩＭ卡一
張︶，非陳翰德所有，不予以諭知沒收。其認事用法尚無違誤，量刑亦屬允當，上訴
人仍執陳詞否認犯罪，資以指摘第一審判決不當，為無理由，應予駁回。經核於法尚
無違誤。上訴意旨略謂：︵一︶上訴人患有癲癇症，於羈押期間曾發作，原審未調查
上訴人是否因癲癇症或毒癮發作始供為牟利販入，及另供出資十六萬五千元合資購買
等，是否與事實相符，有證據調查未盡之違法。︵二︶原判決事實記載上訴人將款項
交付﹁小吳﹂，又應允給予陳翰德三、四萬元，與上訴人所供將款項匯入姚瑞美帳戶
，及陳翰德供謂上訴人僅答應會給錢均有不符，又其並未供陳施用時未予稀釋，每次
施用０．六公克，原判決理由所載亦與卷內資料不符，均有證據上理由矛盾之違誤。
︵三︶原判決理由內先認上訴人係合資購買，復又認所購買量全部係其所有足供施用
一百六十天，前後亦已有矛盾，而依上訴人出資之比例僅可分得純度百分之百之毒品
海洛因六十四公克，所供係為己施用而購買，為屬合理可信，原判決認不可能係為己
施用而購入，亦有採證違背經驗法則云云。︵四︶上訴人患有癲癇又係肢障，且僅國
小畢業，覓職不易，一時受蠱惑而罹重典，情堪憫恕，原審未依刑法第五十九條予以
減刑，有適用法則不當之違法。惟查：︵一︶原判決已依調查證據之結果，詳為說明
上訴人自白為牟利而販入毒品海洛因可以採信之理由，至上訴人實際出資多少並不影
響上開認定，上訴人於法務部調查局南部機動組及檢察官偵查中均供其出資十六萬五
千元，原審予以採信而未再為無益之調查，均無證據調查未盡可言。︵二︶上訴人如
何交付出資款項，及是否應允給予陳翰德具體金額，均與犯罪構成要件、刑罰加減免
除等項無關，原判決此部分認定縱有疏誤，既不影響判決之本旨，自不得據為違法之
指摘。而上訴人於第一審係先供每次施用０．六公克，旋稱施用０．０六公克，未作
稀釋，原判決於理由內乃認其就施用量前後所供不符，並無證據上理由矛盾之違誤。
︵三︶因上訴人改稱係其一人出資購買供己施用，非合資販入云云，原判決始於理由
以扣案毒品海洛因之量全部計算足夠其施用一百六十天，上訴人花鉅款購入，供己施
用，顯不足採信，所為判斷與證據法則無違，亦與前認定係其合資購入並無矛盾之處
。︵四︶刑法第五十九條規定酌減其刑，係事實審法院審判職權得為自由裁量之事項
，原審於審酌全案情節，而未適用該條減刑，自不得指為違法。上訴為無理由，應予
駁回。
據上論結，應依刑事訴訟法第三百九十六條第一項，判決如主文。
中　　　華　　　民　　　國　　九十三　　年　　　六　　　月　　二十四　　日
                              最高法院刑事第十一庭
                                  審判長法官  謝　俊　雄
                                        法官  蘇　振　堂
                                        法官  張　春　福
                                        法官  呂　丹　玉
                                        法官  呂　永　福
      右正本證明與原本無異
                                              書  記  官
中　　　華　　　民　　　國　　九十三　　年　　　七　　　月　　　一　　　日
                                                                        Ｅ
